臺灣臺南地方法院民事裁定           100年度監宣字第259號
聲  請  人  吳金南
上列聲請人聲請監護宣告事件，本院裁定如下：
    主      文
宣告吳馬月英（女、民國3年5月10日生、身分證統一編號：Ｚ000
000000號）為受監護宣告之人。
選定吳金南（男、民國○○年○月○日生、身分證統一編號：Ｚ00000
0000號）為受監護宣告之人之監護人。
指定吳秀珍（女、民國○○年○月○日生、身分證統一編號：Ｚ00000
0000號）為會同開具財產清冊之人。
聲請程序費用新臺幣壹仟元由受監護宣告之人吳馬月英負擔。
    理      由
一、本件聲請意旨略以：聲請人吳金南係吳馬月英之長子，吳馬
    月英因年事已高，致不能為意思表示或受意思表示，或不能
    辨識其意思表示之效果。為此，聲請人爰依法聲請鈞院對吳
    馬月英為監護之宣告，並請求鈞院選任聲請人擔任吳馬月英
    之監護人，指定吳秀珍擔任會同開具財產清冊之人等語。
二、按對於因精神障礙或其他心智缺陷，致不能為意思表示或受
    意思表示，或不能辨識其意思表示之效果者，法院得因本人
    、配偶、四親等內之親屬、最近一年有同居事實之其他親屬
    、檢察官、主管機關或社會福利機構之聲請，為監護之宣告
    ，民法第14條第1項定有明文。經查：
（一）聲請人為吳馬月英之長子，此有聲請人提出之戶籍謄本1
      件在卷可佐，依上開規定，本件聲請人聲請本院對為監護
      之宣告，自屬有據。
（二）再者，吳馬月英患有重度多障之事實，業據聲請人提出中
      華民國身心障礙手冊影本1件在卷可佐，復經鑑定人即財
      團法人臺灣省私立臺南仁愛之家附設精神療養院施仁雄醫
      師鑑定結果：「一般醫學檢查：個案意識呈呆僵狀態，對
      問話無法回答，必須靠他人協助下可進食、鼻胃管幫忙進
      食，四肢變形無力，無法自我行動，大小便及個人衛生須
      他人完全協助。精神檢查方面：個案的注意力、判斷能力
      、對人、時、地的定向感、記憶能力、計算能力及抽象思
      考能力均有明顯缺失。並有因心智缺陷，致不能為意思表
      示或受意思表示，或不能辨識其意思表示之效果者。基於
      受鑑定人有腦病變之其他心智缺陷，致不能為意思表示或
      受意思表示、不能辨識其意思表示之效果，且接受治療後
      回復可能性甚低，因而不能管理自己財產。」等情，此有
      本院民國100年12月7日監護宣告訊問筆錄及精神鑑定報告
      書各1份在卷可稽。
（三）基上，顯見依吳馬月英之現況，已因心智缺陷致不能為意
      思表示或受意思表示、不能辨識其意思表示之效果，核與
      民法第14條第1項得為監護之宣告之規定相符，故聲請人
      聲請本院對吳馬月英為監護之宣告為有理由，應予准許，
      爰裁定如主文第1項所示。
三、復按法院為監護之宣告時，應依職權就配偶、四親等內之親
    屬、最近一年有同居事實之其他親屬、主管機關、社會福利
    機構或其他適當之人選定一人或數人為監護人，並同時指定
    會同開具財產清冊之人；法院為前項選定及指定前，得命主
    管機關或社會福利機構進行訪視，提出調查報告及建議，監
    護之聲請人或利害關係人亦得提出相關資料或證據，供法院
    斟酌；法院選定監護人時，應依受監護宣告之人之最佳利益
    ，優先考量受監護宣告之人之意見，審酌一切情狀，並注意
    下列事項：(一)受監護宣告之人之身心狀態與生活及財產狀況
    。(二)受監護宣告之人與其配偶、子女或其他共同生活之人間
    之情感狀況。(三)監護人之職業、經歷、意見及其與受監護宣
    告之人之利害關係。(四)法人為監護人時，其事業之種類與內
    容，法人及其代表人與受監護宣告之人之利害關係。民法第
    1111條、第1111條之1定有明文。經查：
（一）本件受監護宣告之人吳馬月英已婚，其配偶吳榮海、次子
      吳金石均已歿，目前最近親屬有長子即聲請人吳金南、長
      女吳玉、次女吳珠、三女陳吳嬌香、四女吳梅、五女陳吳
      嬌美一節，業據聲請人提出親屬系統表1件、戶籍謄本9件
      在卷可稽，本院審之受監護宣告之人之監護較為特殊，除
      監護人負有護養療治受監護宣告人之義務，且監護人其工
      作須時常為之，故需具有相當體力等客觀當條件才能盡其
      義務，稽之本件受監護宣告之人吳馬月英之上開親屬即長
      女吳玉、次女吳珠、三女陳吳嬌香、四女吳梅、五女陳吳
      嬌美等人一致同意由聲請人吳金南擔任擔任受監護宣告之
      人吳馬月英之監護人，此有聲請人提出同意書5件在卷可
      稽，本院綜參上情，認由聲請人擔任受監護宣告之人吳馬
      月英之監護人，最能符合受監護宣告之人之最佳利益，爰
      選定聲請人吳金南為監護人。
（二）另揆諸民法第1111條第1項法院指定會同監護人開具財產
      清冊之人之立法理由，係為在選定監護人時，應同時指定
      會同開具財產清冊之人，以實施監督之目的，準此，本院
      既已選定聲請人吳金南為受監護宣告之人吳馬月英之監護
      人，自有依上揭規定指定會同開具財產清冊之人之必要。
      本院審之受監護宣告之人吳馬月英之上開親屬即長子吳金
      南、長女吳玉、次女吳珠、三女陳吳嬌香、四女吳梅、五
      女陳吳嬌美等人一致同意由吳秀珍擔任受監護宣告之人吳
      馬月英之會同開具財產清冊之人，此有親屬團體會議推定
      監護人說明書1件、親屬團體會議紀錄1件及同意書5件在
      卷可稽，衡情吳秀珍既為受監護宣告之人吳馬月英之孫女
      ，經指定為本件會同開具財產清冊之人後，應會本於受監
      護宣告之人吳馬月英之最佳利益，與監護人共同開具財產
      清冊。從而，爰依民法第1111條第1項規定，指定吳秀珍
      為本件監護宣告事件之會同開具財產清冊之人，以利本件
      監護事宜之執行。
四、依民事訴訟法第608條第1項，裁定如主文。
中    華    民    國   100    年    12    月    19    日
                  家事法庭法  官  楊佳祥
以上正本係照原本作成。
如不服本裁定，關於選定監護人及指定會同開具財產清冊之人等
部分，應於送達後十日內向本院提出抗告狀，並繳納抗告費新臺
幣1,000元；其餘關於宣告監護之部分，不得抗告。
中    華    民    國   100    年    12    月    19    日
                          書記官  葉芳如